【裁判字號】    92,台上,5697
【裁判日期】    921009
【裁判案由】    違反貪污治罪條例
【裁判全文】
最高法院刑事判決                              九十二年度台上字第五六九七號
    上訴人  台灣高等法院高雄分院檢察署檢察官
    被  告  甲○○
右上訴人因被告違反貪污治罪條例案件，不服台灣高等法院高雄分院中華民國九十二
年六月十日第二審更審判決（九十二年度重上更(四)字第二六號，起訴案號：台灣高雄
地方法院檢察署八十七年度偵字第一七七六０號），提起上訴，本院判決如左：
    主  文
原判決撤銷，發回台灣高等法院高雄分院。
    理  由
本件原判決以公訴意旨略稱：被告甲○○於民國七十九年八月至八十六年二月間，任
職高雄縣政府環境保護局（下稱高雄縣環保局）第三課技士，負責執行督導轄區事業
廢棄物之管理及審查、層轉廢棄物處理場設置、操作許可申請等業務，為依據法令從
事公務之人員。竟基於概括犯意，利用其職務上之影響力，圖其個人不法利益，先於
八十二年八月間，因其私人使用張簡慶勳所有之福特牌自用小客車發生事故而毀損，
為圖免除修車費用之不正利益，要求受其業務上主管之久太廢棄物處理股份有限公司
（設於高雄縣旗山鎮○○○路一七六之二號，下稱久太公司）前業務經理王志高代為
送修，修畢囑由王志高向久太公司負責人吳政義請領修車費用新台幣（下同）一萬六
千五百八十二元代為繳付，並未返還。復於八十四年二月間，因家中需用音響，為圖
得音響之財物，要求王志高代為購買音響一組交付，再囑王志高向久太公司負責人吳
政義請款繳付該音響價款二萬六千五百元，亦未返還，總計圖取不正利益及財物價值
四萬三千零八十二元，因認被告涉有八十一年七月十七日修正公布之貪污治罪條例第
六條第一項第四款之對於主管事務直接圖利罪嫌。經審理結果，認被告之犯罪不足證
明，因而撤銷第一審對被告部分之科刑判決，改判諭知被告無罪。固非無見。
惟查：原判決既說明被告主管之事務為「負責久太公司之設置、操作許可初審、層轉
，及輔導、管制、稽查該公司事業廢棄物清理等業務」，而依卷內資料，久太公司經
高雄縣環保局勒令停工後，曾積極尋求復工（偵字第一六九四三號卷第八頁至第十二
頁，偵字第一七七六０號卷第七頁反面、第十六頁至第十七頁、第五十頁至第五十一
頁、第五十五頁至第五十六頁、第八十三頁），被告亦供陳：久太公司被勒令停工後
，曾申請復工等語（偵字第一六九四三號卷第三十一頁反面）。如均屬不虛，則久太
公司雖於八十三年四月二十五日經高雄縣環保局勒令停工，但停工後有無違規營業？
該公司申請復工，是否仍須由被告初審、層轉？各該業務是否為被告主管之事務範圍
？其有無利用稽查、取締該公司違規營業之職權，或利用初審、層轉該公司復工申請
之職務上機會，要求該公司購贈本件音響一組？為明真相，並維護社會之公平正義，
自應詳予查明。原審未根究明白，並於理由內詳加論述，率以「久太公司確因意外事
件造成燃燒污染，經高雄縣環保局於八十三年四月二十五日勒令停工，證人吳政義亦
證稱：是八十三年間停工，從那時候就停工到現在」，而以「久太公司既自八十三年
四月二十五日起即遭勒令停工，迄今仍處於停工狀態，被告又係於八十四年二月二十
三日收受王志高交付之音響，斯時久太公司既在停工狀態，該公司能否復工亦非被告
一人即可決定，衡情久太公司並無因屈懼被告之職權而交付音響予被告之必要」云云
，遽認「被告收受該音響時，僅係基於與王志高之私人友好情誼，應無運用職權身分
圖利」，即予改判諭知被告無罪，尚嫌速斷。檢察官上訴意旨執此指摘原判決違法，
非無理由，認仍應發回更審，期臻翔適。關於被告被訴圖利修車費部分，因公訴人認
與上開發回部分有連續犯之一罪關係，基於審判不可分之原則，併予發回。
據上論結，應依刑事訴訟法第三百九十七條、第四百零一條，判決如主文。
中      華      民      國    九十二    年      十      月      九      日
                              最高法院刑事第十二庭
                                  審判長法官  張  淳  淙
                                        法官  謝  俊  雄
                                        法官  蘇  振  堂
                                        法官  張  春  福
                                        法官  呂  丹  玉
      右正本證明與原本無異
                                              書  記  官
中      華      民      國    九十二    年      十      月     二十     日


司法院資訊處製作；財團法人民間司法改革基金會備份。
